臺灣基隆地方法院民事判決              100年度訴字第210號
原      告  朱江南
被      告  張金水
上列當事人間請求給付借款事件，經臺灣士林地方法院100年度
訴字第512號裁定移送前來，本院於民國100年7月12日言詞辯論
終結，判決如下：
    主  文
被告應給付原告新臺幣伍拾伍萬元。
原告其餘之訴駁回。
訴訟費用新臺幣壹萬壹仟貳佰玖拾陸元，由被告負擔新臺幣伍仟
伍佰元，餘由原告負擔。
    事實及理由
一、原告起訴主張：被告前於民國84年間向原告借款，原告向新
    北市金山區農會辦理房屋貸款後，借予被告新臺幣（下同）
    55萬元，由被告簽立本票及支票各一紙交原告收執。嗣被告
    之配偶又陸續向原告借款，原告分別於84年3月22日、84年5
    月8日、84年12月4日提領現金借予15萬元、14萬元及20萬元
    ，共計49萬元，以上總計104 萬元，迭催不理，爰依消費借
    貸之法律關係提起本件訴訟等語。並聲明：被告應給付原告
    104萬元。
二、被告對於原告主張渠向原告借款55萬元迄未清償乙情不爭執
    ，惟以兩造於84年間因合資購買農地，故渠向原告借貸該筆
    款項，渠目前無現金可供清償，但願意將該筆農地移轉登記
    予原告以代清償等語置辯。並聲明請求判決駁回原告之訴。
三、按借用人應於約定期限內，返還與借用物種類、品質、數量
    相同之物，未定返還期限者，借用人得隨時返還，貸與人亦
    得定一個月以上之相當期限，催告返還。民法第478 條定有
    明文。經查，原告主張被告於84年間向其借款55萬元迄今未
    清償乙節，業據其提出與其所述相符之本票、支票各一紙為
    證，且為被告所不爭執，堪信為真實，雖被告辯稱無力清償
    云云，惟有無資力償還，乃係執行問題，不得據為不負履行
    義務之抗辯（最高法院19年上字第1733號判例意旨參照），
    ，故原告主張依消費借貸之法律關係請求被告如數給付，自
    有理由，應為准許。
四、至原告請求被告應給付其49萬元部分，關於訴訟標的之權利
    或法律關係之存否，在何人與何人間予以解決，始為適當有
    意義者，即為當事人適格之問題，若當事人有不適格，原告
    之訴即欠缺訴權存在之要件，其訴無理由，應以判決駁回原
    告之訴（參見最高法院27年度上字第1964號判例意旨）。且
    當事人適格為訴權存在之要件，屬法院應依職權調查之事項
    。本件原告既係主張其另以現金借款49萬元予被告之配偶，
    則該筆49萬元之消費借貸法律關係乃存在於原告與被告配偶
    之間，要與被告無關，揆諸上開說明，本件原告訴請被告清
    償該筆49萬元借款，自屬當事人不適格，應予駁回。
五、綜上，原告主張被告應給付55萬元，為有理由，逾此範圍之
    請求，為無理由，應予駁回。
六、本件訴訟費用即第一審裁判費1萬1,296元，由被告負擔5,50
    0元，餘由原告負擔。
七、據上論結，本件原告之訴為一部有理由，一部無理由，依民
    事訴訟法第79條、第87條第1項，判決如主文。
中    華    民    國  100    年    7     月    26     日
                   民事庭法  官  林淑鳳
以上正本係照原本作成。
對於本件判決如有不服，應於收受送達後20日內向本院提出上訴
書狀，敘述上訴之理由，上訴於臺灣高等法院，並按他造當事人
之人數附具繕本。如委任律師提起上訴者，應一併繳納上訴審裁
判費。
中    華    民    國   100    年    7     月    26    日
                        書記官  王鵬勝